【裁判字號】    98,易,376
【裁判日期】    980807
【裁判案由】    竊盜
【裁判全文】
臺灣板橋地方法院刑事判決               98年度易字第376號
公  訴  人  臺灣板橋地方法院檢察署檢察官
被      告  乙○○
                    國民
上列被告因竊盜案件，經檢察官提起公訴（97年度偵字第14001
號），本院判決如下：
    主      文
乙○○均無罪。
    理      由
一、公訴意旨略以：被告乙○○與同案被告甲○○（已歿，另為
    公訴不受理判決）共同基於意圖為自己不法所有之竊盜犯意
    聯絡，於如附表所示之時間、地點，竊取如附表所示之財物
    （犯罪時間、地點及行竊方式均詳如附表所載）。因認被告
    涉有刑法第320 條第1 項之竊盜罪嫌等語。
二、按犯罪事實應依證據認定之，無證據不得認定犯罪事實；又
    不能證明被告犯罪者，應諭知無罪之判決，刑事訴訟法第15
    4 條第2 項、第301 條第1 項分別定有明文。另按認定犯罪
    事實所憑之證據，雖不以直接證據為限，間接證據亦包括在
    內；然而無論直接或間接證據，其為訴訟上之證明，須於通
    常一般之人均不致有所懷疑，而得確信其為真實之程度者，
    始得據為有罪之認定，倘其證明尚未達到此一程度，而有合
    理之懷疑存在時，事實審法院復已就其心證上理由予以闡述
    ，敘明其如何無從為有罪之確信，因而為無罪之判決，尚不
    得任意指為違法；採用間接證據時，必其所成立之證據，在
    直接關係上，雖僅足以證明他項事實，而由此他項事實，本
    於推理之作用足以證明待證事實者，方為合法，若憑空之推
    想，並非間接證據（最高法院76年臺上字第4986號、32年上
    字第67號判例意旨參照）。又刑事訴訟法上所謂認定被告犯
    罪事實之證據，係指足以認定被告確有犯罪行為之積極證據
    而言，苟積極證據不足為不利於被告事實之認定時，即應為
    有利於被告之認定，更不必有何有利之證據（最高法院29年
    上字第3105號及30年上字第816 號判例意旨參照）。
三、公訴人認被告乙○○涉有竊盜罪嫌，無非係以被告於警詢時
    之供述、同案被告甲○○之陳述、證人戊○○、丙○○之證
    述、監視錄影翻拍相片為主要論據。
四、被告於本院審理時，固坦承有至同案被告甲○○址設臺北縣
    三峽鎮○○街198 號3 樓之5 住處搬運物品之事實，惟堅詞
    否認有何竊盜之犯行，辯稱：其不會開車，並未竊取車牌號
    碼7K-8718 號自小貨車，且亦未偕同同案被告甲○○前往臺
    北縣三峽鎮○○街198 號地下室竊取鐵門等語。經查：
（一）證據能力有無之認定：
   1、證人即同案被告甲○○於警詢時之陳述：
 （1）按被告以外之人於審判外之言詞或書面陳述，除法律有規
      定者外，不得作為證據；被告以外之人於審判中死亡者，
      其於檢察事務官、司法警察官或司法警察調查中所為之陳
      述，經證明具有可信之特別情況，且為證明犯罪事實之存
      否所必要者，得為證據，刑事訴訟法第159 條第1 項、第
      159條之3 第1 款分別定有明文。
 （2）查同案被告甲○○就被告乙○○而言，係被告以外之人，
      其於警詢時之陳述，係被告以外之人於審判外之言詞陳述
      ，依刑事訴訟法第159 條第1 項規定，原則上並無證據能
      力。且同案被告甲○○於審判中死亡，此有個人戶籍資料
      查詢結果1 紙在卷可查（詳本院卷第106 頁）。其於警詢
      時之陳述，又為證明被告是否為本案竊盜犯嫌所必要。然
      同案被告甲○○係因涉犯如附表編號2 所示竊盜罪嫌，經
      警通知到案說明，始於警詢時指稱被告涉犯如附表所示竊
      盜罪嫌。是其於警詢時指述之情節，關乎其個人竊盜罪嫌
      之認定，難免有推諉卸責之虞。再者，同案被告甲○○於
      警詢時，指證被告涉嫌竊取如附表編號1 所示自小貨車（
      詳臺灣板橋地方法院檢察署97年度偵字第1400 1號偵查卷
      宗第13頁）。然其既稱：係被告1 人獨自竊取該自小貨車
      云云，自已表明其並未參與該次犯行，則其何以知悉被告
      竊取該自小貨車，又何以知悉係被告1 人單獨竊取，均屬
      可疑。另同案被告甲○○於警詢時堅稱：僅其與被告2 人
      參與竊取鐵門犯行云云（詳臺灣板橋地方法院檢察署97年
      度偵字第14001 號偵查卷宗第4 、5 頁）。然經本院當庭
      勘驗該日案發現場監視錄影光碟結果，認該日參與如附表
      編號2 所示犯行之人非僅2 人，此有本院勘驗筆錄在卷足
      憑（詳本院卷第117 頁）。又同案被告甲○○指稱：其請
      被告駕駛自小貨車將所竊取之鐵門載走云云（詳臺灣板橋
      地方法院檢察署97年度偵字第14001 號偵查卷宗第5 頁）
      ，雖核與證人即警員丁○○於本院審理時證稱：其於製作
      警詢筆錄前，先與同案被告甲○○聊及案情，甲○○原否
      認犯行，經播放監視錄影畫面後，始坦承參與如附表編號
      2 所示犯行，又因監視錄影畫面顯示並非甲○○1 人所為
      ，甲○○始供陳被告為駕駛自小貨車之人等語相符（詳本
      院卷第141 頁反面）。然經本院勘驗監視錄影光碟結果，
      該日駕駛車輛之人面貌無法辨識，有本院勘驗筆錄在卷足
      憑（詳本院卷第117 頁），自無從遽認即係被告。且被告
      辯稱其不會開車乙節，經本院函詢交通部公路總局臺北區
      監理所結果，亦見被告並未考領汽車駕駛執照甚明，有該
      所98年3 月24日函在卷可查（詳本院卷第83頁）。足徵同
      案被告甲○○指稱：被告駕駛自小貨車，與其前往地下室
      竊取鐵門云云，顯不可採。從而，同案被告甲○○於警詢
      時陳述之情節，並未具有可信之特別情況，揆諸前開說明
      ，其於警詢時之陳述，並無證據能力。
   2、證人即址設臺北縣三峽鎮○○街198 號地下室之保全人員
      戊○○、黃凱旋於偵查中之陳述：
 （1）按被告以外之人於偵查中向檢察官所為之陳述，除顯有不
      可信之情況者外，得為證據，刑事訴訟法第159 條之1 第
      2 項定有明文。蓋現行法之檢察官仍有訊問被告、證人及
      鑑定人之權限，其應踐行之程序又多有保障被告或被害人
      之規定，證人、鑑定人於偵查中亦均須具結，就刑事訴訟
      而言，其司法屬性甚高；而檢察官於偵查程序取得之供述
      證據，其過程復尚能遵守法令之規定，是其訊問時之外部
      情況，積極上具有某程度之可信性，除消極上顯有不可信
      之情況者外，均得為證據。故主張其為不可信積極存在之
      一方，自應就此欠缺可信性外部保障之情形負舉證責任（
      最高法院98年度臺上字第2904號判決參照）。從而，被告
      以外之人前於偵查中，經具結後所為證述，除反對該項供
      述具有證據能力之一方，已釋明「顯有不可信之情況」之
      理由外，皆得為證據。
 （2）查證人戊○○、黃凱旋於偵查中，均係以證人之身份，經
      檢察官告以具結之義務及偽證之處罰，經其等具結，而於
      負擔偽證罪之處罰心理下所為，係經以具結擔保其等證述
      之真實性。又證人戊○○、黃凱旋於檢察官訊問時，並無
      證據顯示係遭受強暴、脅迫、詐欺、利誘等外力干擾情形
      ，或在影響其等心理狀況致妨礙其等自由陳述等顯不可信
      之情況下所為。從而，證人戊○○、黃凱旋於偵查中之陳
      述，既無顯不可信之情況，依上開說明，自均有證據能力
      。
   3、其餘證據方法之證據能力：
      按被告以外之人於審判外之陳述，雖不符刑事訴訟法第15
      9 條之1 至第159 條之4 之規定，而經當事人於審判程序
      同意作為證據，法院審酌該言詞陳述或書面陳述作成時之
      情況，認為適當者，亦得為證據；當事人、代理人或辯護
      人於法院調查證據時，知有同法第159 條第1 項不得為證
      據之情形，而未於言詞辯論終結前聲明異議者，視為有前
      項之同意，刑事訴訟法第159 條之5 亦有明文。查證人戊○○、證人即星海石油氣事業股份有限公司（下稱星海公
      司）店長丙○○於警詢時之陳述，均係被告以外之人於審
      判外之言詞陳述，而檢察官與被告均知有不得為證據之情
      形，均未於本院言詞辯論終結前聲明異議。本院審酌證人
      戊○○、丙○○於警詢時，均係就其等各自親身經歷之事
      實而為陳述，核無違法取證或證明力顯然過低之情事，依
      其等陳述作成時之狀況，並無不適當之情形，自均得為證
      據。
（二）經查：
   1、被訴竊取如附表編號1所示財物部分：
      星海公司所有之車牌號碼7K-8718 號自小貨車，於97年3
      月26日晚間9 時46分許，在臺北縣三峽鎮○○路○ 段528
      號失竊之事實，雖據證人丙○○於警詢時指述甚詳（詳臺
      灣板橋地方法院檢察署97年度偵字第14001 號偵查卷宗第
      21頁）。又證人甲○○於警詢時亦指稱：上開自小貨車係
      被告所竊取云云（詳臺灣板橋地方法院檢察署97年度偵字
      第14001 號偵查卷宗第11頁）。然查，證人甲○○於警詢
      時之陳述，並無證據能力，業如前述。又證人丙○○於警
      詢時，僅指稱上開自小貨車失竊之事實，自難遽認係被告
      所竊取。而同案被告甲○○夥同姓名、年籍不詳之3 名男
      子，駕駛上開自小貨車，前往臺北縣三峽鎮○○街198 號
      地下室竊取鐵門之事實，雖經本院勘驗屬實（詳本院卷第
      11 7頁）。然該3 名男子之面貌均模糊無從辨識乙情，亦
      經本院當庭勘驗明確（詳本院卷第11 7頁反面），另有翻
      拍相片6 張可資佐證（詳臺灣板橋地方法院檢察署97年度
      偵字第14001 號偵查卷宗第27至29頁）。自無從逕認被告
      即為該3 名男子中之1 人，更無從據以推論被告即為竊取
      該自小貨車之人。
   2、被訴竊取如附表編號2所示財物部分：
      同案被告甲○○夥同3 名男子，於97年3 月27日凌晨零時
      許，駕駛車牌號碼7K-8718 號自小貨車，前往臺北縣三峽
      鎮○○街198 號地下室竊取鐵門之事實，雖據證人戊○○
      於警詢、偵訊時、證人黃凱旋於偵訊時指述甚明（詳臺灣
      板橋地方法院檢察署97年度偵字第14001 號偵查卷宗第16
      頁、第19頁、第52、53頁），並經本院勘驗屬實（詳本院
      卷第117 頁）。然查：
 （1）被告於97年4 月12日警詢時雖供陳：「（問：你不是自己
      有表示有前往臺北縣三峽鎮○○街198 號地下室幫甲○○
      搬鐵門？）沒有。是幫他搬一些小箱子」等語（詳臺灣板
      橋地方法院檢察署97年度偵字第14001 號偵查卷宗第9 頁
      ）。然其同日亦稱：其並未於97年3 月27日凌晨1 時許，
      駕駛車牌號碼7K-8718 號自小貨車前往臺北縣三峽鎮○○
      街198 號地下室竊取鐵門，僅曾前往臺北縣三峽鎮○○街
      198 號3 樓之5 同案被告甲○○住處搬一些小箱子，時間
      不記得等語（詳臺灣板橋地方法院檢察署97年度偵字第14
      001 號偵查卷宗第8 、9 頁）。則被告於警詢時，既已否
      認於上開時、地，偕同同案被告甲○○竊取鐵門之事實，
      自無從僅以被告自陳：曾至同案被告甲○○住處，幫甲○○搬運小箱子等語，遽認被告此部分犯嫌。
 （2）另查，證人甲○○於警詢時，雖供稱：其偕同被告於97年
      3 月27日凌晨1 時許，至臺北縣三峽鎮○○街198 號地下
      室竊取鐵門云云（詳臺灣板橋地方法院檢察署97年度偵字
      第14001 號偵查卷宗第8 、9 頁、第13頁）。然查，證人
      甲○○於警詢時之陳述並無證據能力，業如前述。又本院
      勘驗該日案發時、地之監視錄影光碟結果，認同案被告甲○○於上開時、地偕同3 名男子竊取鐵門。其中乘坐於上
      開自小貨車車斗左側之男子雖與被告身形相似，有本院勘
      驗筆錄在卷可查（詳本院卷第117 頁反面），並有翻拍相
      片在卷足參（詳臺灣板橋地方法院檢察署97年度偵字第14
      001 號偵查卷宗第28頁下方相片）。然該男子之面貌無從
      辨識，當無從逕認即係被告本人。另證人戊○○於警詢、
      偵訊時、證人黃凱旋於偵訊時，僅指稱同案被告甲○○夥
      同3 名男子至前開地下室竊取財物之事實（詳臺灣板橋地
      方法院檢察署97年度偵字第14001 號偵查卷宗第16頁、第
      19頁、第52、53頁），亦無從遽認被告參與該部分竊盜犯
      行。
五、綜前所述，公訴人所舉事證，既尚有合理性之懷疑存在。此
    外，復查無其他積極事證足認前開被告竊盜之犯行，揆諸前
    開法條規定及判例意旨，自均應為被告無罪之諭知，以昭審
    慎。
據上論斷，應依刑事訴訟法第301 條第1項前段，判決如主文。
本案經檢察官靳開聖到庭執行職務。
中    華    民    國    98    年    8     月    7     日
                  刑事第四庭    法  官  謝梨敏
以上正本證明與原本無異。
如不服本判決應於收受判決後10日內向本院提出上訴書狀，並
應敘述具體理由。其未敘述上訴理由者，應於上訴期間屆滿後
20日內向本院補提理由書（均須按他造當事人之人數附繕本）
「切勿逕送上級法院」。
                                書記官  翁子婷
中    華    民    國    98    年    8     月    7     日
附表：
  ┌──┬─────┬──────┬────────────┐
  │編號│時間      │地        點│行   竊   方   式       │
  ├──┼─────┼──────┼────────────┤
  │ 1  │民國97年3 │臺北縣三峽鎮│竊取星海公司（起訴書誤載│
  │    │月26日晚間│中正路1段528│為丙○○）所有之車牌號碼│
  │    │9時46分許 │號          │7K-8718號自小貨車得手。 │
  ├──┼─────┼──────┼────────────┤
  │ 2  │同年月27日│臺北縣三峽鎮│駕駛所竊得上開車牌號碼7K│
  │    │凌晨1 時許│民權街198號 │-8718 號自小貨車至前開地│
  │    │          │地下室      │點，竊取該大樓之鐵門2 片│
  │    │          │            │得手。                  │
  └──┴─────┴──────┴────────────┘


司法院資訊處製作；財團法人民間司法改革基金會備份。
